臺灣彰化地方法院民事裁定
110年度消債更字第109號
聲  請  人  
即債務人    林紫綾  
代理人      楊振裕律師（法扶律師）
相  對  人  
即債權人    台新國際商業銀行股份有限公司

法定代理人  尚瑞強  


相  對  人  
即債權人    聯邦商業銀行股份有限公司


法定代理人  林鴻聯  
代理人兼送  
達代收人    黃莉玲  
相  對  人  
即債權人    兆豐國際商業銀行股份有限公司

法定代理人  張兆順  
代  理  人  林勵之  
相  對  人  
即債權人    中國信託商業銀行股份有限公司


法定代理人  利明献  


相  對  人  
即債權人    玉山商業銀行股份有限公司


法定代理人  黃男州  
代  理  人  朱逸君  
相  對  人  
即債權人    華南商業銀行股份有限公司

法定代理人  張振芳  
代理人兼送  
達代收人    郭勁良  
相  對  人  
即債權人    磊豐國際資產管理股份有限公司

法定代理人  張司政  


相  對  人  
即債權人    富邦資產管理股份有限公司

法定代理人  洪主民  


相  對  人  
即債權人    金陽信資產管理股份有限公司

法定代理人  陳雨利  
代  理  人  何衣珊  
上列當事人聲請消費者債務清理事件，本院裁定如下：
    主  文
債務人甲○○自中華民國111年4月13日上午10時起開始更生程序。
本件更生程序之進行由辦理更生執行事務之司法事務官為之。
    理  由
一、聲請意旨略以：聲請人目前任職於佳保企業社從事家庭代工
    ，每月收入約新台幣（下同)15,000元。然而，伊積欠相對
    人即債權人（下稱債權人）之債務為1,098,583元及其利息
    、違約金，前曾與最大債權銀行台新國際商業銀行股份有限
    公司（下稱台新銀行）為前置協商，台新銀行提供分120期
    ，零利率，每期償還4,952元，然因聲請人另有資產公司債
    務，希望能延長償還期數至180期而無法達成債務清償方案
    ，聲請人有不能清償債務之情事，爰依法聲請更生等語。
二、程序方面：按債務人不能清償債務或有不能清償之虞者，得
    依本條例所定更生或清算程序，清理其債務；債務人無擔保
    或無優先權之本金及利息債務總額未逾1,200萬元者，於法
    院裁定開始清算程序或宣告破產前，得向法院聲請更生；債
    務人對於金融機構負債務者，在聲請更生或清算前，應向最
    大債權金融機構請求協商債務清償方案，或向其住、居所地
    之法院或鄉、鎮、市、區調解委員會聲請債務清理之調解，
    消費者債務清理條例（下稱消債條例）第3條、第42條第1項
    、第151條第1項分別定有明文。此係採前置協商主義，是債
    務人於協商程序中，自應本於個人實際財產及收支狀況，依
    最大誠信原則，商討解決方案。如終究不能成立協商，於聲
    請更生或清算時，法院審酌上開條文所謂「不能清償或有不
    能清償之虞」，允宜綜衡債務人全部收支、信用及財產狀況
    ，評估是否因負擔債務，而不能維持人性尊嚴之最基本生活
    條件，所陳報之各項支出，是否確屬必要性之支出，如曾有
    協商方案，其條件是否已無法兼顧個人生活之基本需求等情
    ，為其判斷之準據。查聲請人前於民國110年6月22日具狀向
    本院聲請前置調解，經台新銀行提供分120期，零利率，每
    期還款4,952元之協商方案一事，此經本院調閱本院110年度
    司消債調字第111號卷宗查閱無訛，並有調解不成立證明書
    附卷可憑，堪信為真實（見本院卷第14頁）。
三、再按，債務人無擔保或無優先權之本金及利息債務總額未逾
    1,200 萬元者，於法院裁定開始清算程序或宣告破產前，得
    向法院聲請更生；債務人不能清償債務或有不能清償之虞者
    ，得依消債條例所定更生或清算程序，清理其債務，消債條
    例第42條第1項、第3條各有明文。是以，本院自應綜合聲請
    人目前全部收支及財產狀況，評估其是否有「不能清償債務
    或有不能清償之虞」，作為是否裁准更生之判斷標準。又消
    債條例第45條第1項、第16條第1項前段分別明定：「法院開
    始更生程序之裁定，應載明其年、月、日、時，並即時發生
    效力」、「法院裁定開始更生或清算程序後，得命司法事務
    官進行更生或清算程序」。經查：
  ㈠聲請人每月收入及財產狀況：
    查聲請人自陳目前任職於佳保企業社從事家庭代工，平均每
    月薪資約為15,000元等語，並提出佳保企業社110年9月至11
    月之薪資袋及證明書為據（見本院卷第86、87頁)，觀諸前
    開薪資袋，其收入分別為14,500元、14,500元及15,500元，
    堪信聲請人主張每月薪資約15,000元一節屬實。再經本院依
    職權調閱聲請人之稅務資料及財產清單、財團法人金融聯合
    徵信中心當事人綜合信用報告─債務清理條例前置協商專用
    債權人清冊、集中保管有價證券資料，聲請人於108、109年
    度均未申報綜合所得稅，其給付總額均為0元，名下別無其
    他恆產，均互可勾稽（見本院卷第49頁至第50頁、第104頁
    、第51頁至第55頁、第77頁至第83頁）。是暫以聲請人陳報
    之每月收入15,000元，作為計算聲請人目前償債能力之依據
    。
  ㈡每月必要支出狀況：
  1.查聲請人自陳本件聲請前2年，每月必要支出費用有與姊姊
    同住分擔房租3,000元，水電費用包含於分擔之房屋租金內
    、健保費826元、機車油錢500元、伙食費3,000元，合計每
    月須支出生活費用為7,326元等語。前開費用部分，經債務
    人提出全民健康保險費繳納憑證、水電費收據等影本為證。
    按債務人必要生活費用，以最近一年衛生福利部或直轄市政
    府所公告當地區每人每月最低生活費1.2倍定之，消債條例
    第64條之2第1項定有明文。而衛生福利部公告110年度臺灣
    省平均每人每月最低生活費13,288元，乘以1.2倍即為15,94
    6元，是聲請人主張其每月個人必要生活費用7,326元，合於
    前開標準，自應准許。
　2.另聲請人陳明需與前配偶共同扶養未成年子女一名（97年次
    ），每月支出4,000元，並提出安格語文補習班繳費收據為
    證。按受扶養者之必要生活費用，準用第一項規定計算基準
    數額，並依債務人依法應負擔扶養義務之比例認定之。消債
    條例第64之2條第2項定有明文。則依上揭說明，債務人主張
    每月需支出扶養費用4,000元，尚屬合理。是聲請人每月必
    要支出費用加計扶養費用合計為11,326元（計算式：7,326＋
    4,000＝11,326)。
  ㈢循此，以聲請人每月平均收入15,000元，扣除每月生活必要
    支出費用11,326元，僅剩餘3,674元，審酌各債權人所陳報
    之債務總額達1,851,061元【計算式：475,294＋300,518＋182
    ,903＋136,077＋90,399＋57,000＋88,931＋296,498＋223,441＝1,
    851,061】，需約42年方可全數清償【計算式：1,851,061÷3
    ,674÷12≒42，年以下四捨五入】，若再加上利息、違約金，
    債權金額勢必更高，還款期間勢必更長。審酌聲請人現年已
    42歲，距法定退休年紀僅餘23年，應認聲請人之經濟狀況有
    不能清償債務之情事，而有藉助更生制度調整其與債權人間
    之權利義務關係而重建其經濟生活之必要，自應許聲請人得
    藉由更生程序清理債務。
四、從而，本件聲請人有不能清償其債務之情事，有藉助更生制
    度調整其與債權人間之權利義務關係，以重建其經濟生活之
    必要；復本件查無消債條例第6條第3項、第8條或第46條各
    款所定駁回更生聲請之事由存在，債務人之無擔保或無優先
    權之債務總額亦未逾1,200萬元，則債務人提出本件更生之
    聲請，當屬有據，揆諸首揭說明，應予開始更生程序，並命
    司法事務官進行本件更生程序，爰裁定如主文。
中　　華　　民　　國　　111 　年　　4 　　月　　12　　日
                  民事第二庭    法　官　王姿婷
上為正本係照原本作成。
本件不得抗告。
中　　華　　民　　國　　111 　年　　4 　　月　　12　　日
                                書記官  吳曉玟